【裁判字號】    99,易,21
【裁判日期】    990331
【裁判案由】    竊佔
【裁判全文】
臺灣花蓮地方法院刑事判決                99年度易字第21號
公  訴  人  臺灣花蓮地方法院檢察署檢察官
被      告  乙○○
            甲○○
上列被告因竊佔案件，經檢察官提起公訴（98年度偵字第1481號
）及移送併辦審理（臺灣花蓮地方法院檢察署98年度偵字第1507
號），本院判決如下：
    主  文
乙○○犯竊佔罪，處有期徒刑參月，如易科罰金，以新臺幣壹仟
元折算壹日。
甲○○犯竊佔罪，累犯，處有期徒刑肆月，如易科罰金，以新臺
幣壹仟元折算壹日。
    事  實
一、乙○○意圖為自己不法之利益，基於竊佔之犯意，明知花蓮
    縣壽豐鄉○○○段624、625地號土地係國有土地，於民國98
    年3月3日未經國有財產局之許可，擅自將上開土地出借予不
    知情之呂玉美堆放土石共約270噸（佔用面積約為299平方公
    尺，原起訴書載11320平方公尺，業經公訴檢察官更正為299
    平方公尺），嗣為國有財產局人員發現，始悉上情。
二、甲○○曾因妨害家庭案，經臺灣桃園地方法院於96年12月31
    日以96年度桃簡字第178號判決判處有期徒刑3月確定，經減
    刑為1月又15日，於97年7月 2日易科罰金執行完畢，仍不知
    悔改，意圖為自己不法之利益，基於竊佔之犯意，明知花蓮
    縣壽豐鄉○○○段625、626、627、635地號土地係國有土地
    ，竟自98年1月9日起，未經國有財產局之許可，佔用該大湖
    腳段625、626、627、635地號土地堆放砂石（占用面積約40
    35平方公尺），嗣為國有財產局人員發現，始悉上情。
三、案經花蓮縣警察局吉安分局報告臺灣花蓮地方法院檢察署檢
    察官偵查起訴及移送併案審理。
    理  由
一、證據能力：
（一）證人呂玉美、證人即國有財產局花蓮分處課員林永鍠、證
      人魏添貴、劉炳貴、簡萬輝、黃德龍、鄧添順、黃玉瑋於
      警詢之陳述，經檢察官、被告 2人於本院審理時同意將該
      等證據資料列為證據調查，本院審酌上開證據資料作成時
      之情況，並無強暴、脅迫、利誘、詐欺或其他不正方法等
      不適當之情形，爰依刑事訴訟法第159條之5第 1項規定，
      認均具有證據能力。
（二）證人林永鍠於偵查中之證述，已於供前具結，且檢察官訊
      問程序，並無違背程序規定，以該供述作成之客觀條件及
      環境，並無顯不可信之情況，爰依刑事訴訟法第159條之1
      第2項規定，認有證據能力。
二、訊據被告乙○○及甲○○對於上開犯罪事實均坦承不諱，核
    與證人呂玉美、林永鍠、魏添貴、劉炳貴、簡萬輝、黃德龍
    、鄧添順、黃玉瑋於警詢之證述及證人林永鍠於偵查之指證
    情節相符，並有現場照片、花蓮縣花蓮地政事務所複丈成果
    圖、土地謄本、臺灣花蓮地方法院檢察署勘驗筆錄、國有土
    地勘查表、會勘紀錄、空照圖、現場圖、協議書影本、過磅
    單各1份暨財政部國有財產局北區辦事處花蓮分處96年10月8
    日台財產北花三字第0960304472號函、98年 4月24日台財產
    北花三字第0980301596號函及被告2人於98年4月29日之異議
    書影本2紙附卷可稽，足認被告2人任意性自白與事實相符，
    本件事證明確，被告犯行堪以認定，應依法論科。
三、核被告2人所為，均係犯刑法第320條第 2項之竊佔罪。檢察
    官移送併辦之事實，核與起訴之犯罪事實係同一事實，本院
    自得併予審究。被告甲○○受有期徒刑之執行完畢， 5年內
    故意再犯本件最重本刑為有期徒刑以上之罪，為累犯，應依
    刑法第47條第 1項規定加重其刑。爰審酌被告乙○○為高中
    畢業，具有相當之智識程度，94年間曾竊佔上開國有土地，
    經本院判處有期徒刑4月，於98年 4月8日易科罰金執行完畢
    ，有臺灣高等法院被告前案紀錄表 1份在卷可佐（不構成累
    犯），被告乙○○仍在相同地號犯本件竊佔犯行，實屬不該
    ，應受相當非難，惟衡及本次被告乙○○係出於幫忙不知情
    呂玉美因興建工程急需空地堆放土石而出借系爭土地之犯罪
    動機，竊佔期間短暫，佔用面積不大，犯罪所生損害非鉅，
    及其於本院訊問時坦承犯行之態度等一切情狀，另審酌被告
    甲○○為專科畢業，亦具有相當智識程度，其明知上開土地
    始終尚未經國有財產局之許可，同意出租與被告甲○○使用
    ，被告甲○○竟仍於上開時間內購入砂石堆放在上開土地而
    為本件竊佔犯行，亦實屬不該，仍應受相當非難，惟衡及本
    次被告甲○○竊佔期間短暫，佔用面積不大，犯罪所生損害
    非鉅，及其於本院訊問時坦承犯行之態度等一切情狀，分別
    量處被告 2人如主文所示之刑，併均諭知易科罰金之折算標
    準。
據上論斷，應依刑事訴訟法第299條第1項前段，刑法第320條第2
項、第47條第1項、第41條第1項前段，刑法施行法第1條之1，判
決如主文。
本案經檢察官黃蘭雅到庭執行職務
中    華    民    國    99    年    3     月    31    日
                  刑事第四庭    法  官  魏俊明
以上正本證明與原本無異。
如不服本判決應於收受送達後10日內向本院提出上訴書狀，並應
敘述具體理由。其未敘述上訴理由者，應於上訴期間屆滿後20日
內向本院補提理由書(均須按他造當事人之人數附繕本)「切勿逕
送上級法院」。告訴人或被害人如對於本判決不服者，應具備理
由請求檢察官上訴，其上訴期間之計算係以檢察官收受判決正本
之日期為準。
中    華    民    國    99    年    3     月    31    日
                                書記官
附錄本判決論罪之法律條文：
中華民國刑法第320條
意圖為自己或第三人不法之所有，而竊取他人之動產者，為竊盜
罪，處5  年以下有期徒刑、拘役或 5 百元以下罰金。
意圖為自己或第三人不法之利益，而竊佔他人之不動產者，依前
項之規定處斷。
前二項之未遂犯罰之。
意圖為自己或第三人不法之所有，而竊取他人之動產者，為竊盜
罪，處5年以下有期徒刑、拘役或5百元以下罰金。
意圖為自己或第三人不法之利益，而竊佔他人之不動產者，依前
項之規定處斷。
前二項之未遂犯罰之。

司法院資訊處製作；財團法人民間司法改革基金會備份。
